臺灣桃園地方法院民事簡易判決
111年度桃簡字第1399號
原      告  徐美玲  
訴訟代理人  陳進長律師
被      告  姜韋安  
訴訟代理人  鄭仁壽律師
上列當事人間請求侵權行為損害賠償事件，原告就本院110年度
審交簡字第191號刑事案件提起附帶民事訴訟（110年度審交附民
字第127號），業經本院刑事庭裁定移送前來，本院於民國111年
11月10日言詞辯論終結，判決如下：
    主    文
一、原告之訴及假執行之聲請均駁回。
二、訴訟費用由原告負擔。
    事實及理由
壹、程序部分：
　　按簡易訴訟之訴狀送達後，原告不得將原訴變更或追加他訴
    ，但擴張或減縮應受判決事項之聲明者，不在此限，民事訴
    訟法第436條第2項適用第255條第1項但書第3 款定有明文。
    經查，原告起訴請求：「㈠被告應給付原告新臺幣（下同）3
    ,733,747元，及自起訴狀繕本送達翌日起至清償日止，按週
    年利率5 ％計算之利息。㈡願供擔保，請准宣告假執行」（見
    本院附民卷第5頁），嗣於民國111年11月10日言詞辯論期日
    變更訴之聲明㈠為：「被告應給付原告2,933,757元，及自起
    訴狀繕本送達翌日起至清償日止，按週年利率5 ％計算之利
    息」（見本院桃簡卷第101頁），核為減縮應受判決事項之
    聲明，應予准許。
貳、實體部分：　　　　
一、原告主張：
  ㈠被告於109年9月29日12時39分許，騎乘車牌號碼000-0000號
    普通重型機車（下稱肇事車輛），沿桃園市蘆竹區海山路1
    段由東往西之方向行駛，行經同市區○○路0段00號前，本應
    注意該路段限速50公里，且行經設有彎道之路段，應減速慢
    行，作隨時停車之準備，並應注意車前狀況以隨時採取必要
    之安全措施，當時並無不能注意之情事，竟疏未注意而逆向
    超速行駛，適有被害人魏英哲未依規定經由100公尺範圍內
    所設之行人穿越道穿越道路，逕由同市區○○路0段00號對面
    穿越海山路，肇事車輛因而與魏英哲發生碰撞（下稱系爭交
    通事故），魏英哲因此受有骸部右側緣擦傷、胸臍、左腹側
    部下側緣刮、擦傷、右前臂前部內側緣擦傷等傷勢，並因自
    身罹患潛在之冠狀動脈硬化性心臟病因本件車禍之精神壓力
    引發冠狀動脈粥狀硬化而觸發急性心肌梗塞，後雖經送醫急
    救，仍因心臟性休克，而於109年9月30日22時7分許死亡。
  ㈡被告上開過失行為導致魏英哲死亡，原告為魏英哲之母親，
    被告自應對原告負侵權行為之損害賠償責任。而原告係49年
    11月26日出生，於魏英哲死亡時係60歲，依108年度國人女
    性平均壽命83.52歲計算，餘命尚有23年。又原告早已離異
    ，平日並未工作而依靠魏英哲及其他2名子女扶養，復依臺
    南市109年度平均每人每月消費支出為21,019元，則被告應
    給付原告法定扶養費1,933,747元。再原告頓失至親，悲痛
    不可言喻，爰另請求精神慰撫金1,500,000元，上開金額合
    計為3,433,747元，經扣除原告已請領之強制汽車責任保險
    金500,000元後，被告尚應給付原告2,933,747元。為此，爰
    依民法第184 條第1 項前段、第192 條第2項及第194 條之
    規定，請求被告負財產上及非財產上損害賠償等語。並聲明
    ：㈠被告應給付原告2,933,747元，及自起訴狀繕本送達翌日
    起至清償日止，按年息5 ％計算之利息。㈡願供擔保，請准宣
    告假執行。
二、被告則以：被告就系爭交通事故之發生固有過失，然系爭交
    通事故係因魏英哲違規穿越道路所致，是魏英哲方為肇事之
    主因。又魏英哲遭肇事車輛撞擊後，身體及四肢係受有輕微
    之擦傷等傷勢，惟魏英哲本身罹患潛在之冠狀動脈硬化性心
    臟病，因本件車禍之精神壓力引發冠狀動脈粥狀硬化而觸發
    急性心肌梗塞，並與系爭交通事故共同為死亡之原因。魏英
    哲本身健康因素既為死亡之原因之一，則應類推適用與有過
    失之規定，減輕被告之責任。再原告得請求扶養費之金額應
    審酌魏英哲生前薪資收入等狀況，精神慰撫金之請求數額亦
    過高，而應酌減至200,000元。另原告已領取強制汽車責任
    保險金500,000元，故原告得請求之數額亦應扣除500,000元
    等語，資為抗辯。並聲明：㈠原告之訴駁回。㈡願供擔保，請
    准宣告免予假執行。
三、本院得心證之理由：
  ㈠按因故意或過失，不法侵害他人之權利者，負損害賠償責任
    。汽車、機車或其他非依軌道行駛之動力車輛，在使用中加
    損害於他人者，駕駛人應賠償因此所生之損害，民法第184
    條第1 項前段、第191 條之2 前段分別定有明文。又行車速
    度，依速限標誌或標線之規定；汽車行駛時，駕駛人應注意
    車前狀況，並隨時採取必要之安全措施，道路交通安全規則
    第93條第1項前段、第94條第3項亦分別定有明文。經查，被
    告於上開時間、地點，因未注意車前狀況及超速行駛而發生
    系爭交通事故，魏英哲經送醫急救，仍因心臟性休克而於10
    9年9月30日22時7分許死亡之事實，有道路交通事故現場圖
    、調查報告表㈠、㈡、調查筆錄、談話紀錄表及現場監視錄影
    畫面光碟暨現場照片、監視錄影畫面截圖等（見本院桃簡卷
    第20-34頁）在卷可稽，後被告因系爭交通事故之過失致死
    犯行，經臺灣桃園地方檢察署檢察官以110年度偵字第3544
    號、第15790號提起公訴，後經本院以110年度審交簡字第19
    1號判決處有期徒刑3月在案等情，亦經本院職權調取上開刑
    事案件電子卷宗核閱無訛，被告對此亦不爭執（見本院桃簡
    卷第71頁背面至第72頁），是此部分之事實，應堪以認定。
　㈡原告雖主張被告騎乘肇事車輛行經上開事故地點時，另有逆
    向行駛而應為肇事主因等語（見本院桃簡卷第101頁背面）
    。惟查，被告於警詢時供稱：系爭交通事故發生時，魏英哲
    係站在路中間等語（見本院桃簡卷第25頁），而觀諸道路交
    通事故現場圖，肇事車輛與魏英哲之撞擊點確係在分向限制
    線附近（見本院桃簡卷第20頁），再參以本院勘驗現場監視
    錄影畫面之結果亦分別如附表一所示（見本院桃簡卷第102
    頁），足見被告騎乘肇事車輛行經前開事故地點前，雖有逆
    向超車之舉，然在行近事故地點時，早已因對向車道上駛近
    之大卡車而變換至順向車道上，自難認被告先前跨越分向限
    制線之違規行為與系爭交通事故間有何因果關係。另當事人
    曾就系爭交通事故之發生原因聲請鑑定，結果為被告騎乘肇
    事車輛超速行駛且未注意車前狀況，為肇事次因等節，有桃
    園市政府車輛行車事故鑑定會110年1月28日桃交鑑字第1100
    000628號函暨桃市鑑0000000號鑑定意見書（見臺灣桃園地
    方檢察署110年度偵字第3544號卷）在卷可參，亦未認被告
    逆向行車與系爭交通事故具有因果關係，而同本院上開之認
    定，是原告上開主張，核屬無憑，不足採信。
　㈢再行人穿越道路，應依下列規定：一、設有行人穿越道、人
    行天橋或人行地下道者，必須經由行人穿越道、人行天橋或
    人行地下道穿越，不得在其一百公尺範圍內穿越道路；三、
    在禁止穿越、劃有分向限制線、設有劃分島或護欄之路段或
    三快車道以上之單行道，不得穿越道路，道路交通安全規則
    第103條第1、3款分別定有明文。查，魏英哲於系爭交通事
    故發生時，未依現場設置之行人穿越道通行，反逕自穿越分
    向限制線至對向車道乙情，有上開道路交通事故現場圖、勘
    驗筆錄、鑑定意見書及監視錄影畫面截圖為證，可認魏英哲
    亦疏未注意逕自穿越道路而發生系爭交通事故，自與有過失
    。則原告自應承擔魏英哲之過失責任。
　㈣另民法第217條第1項規定損害之發生或擴大，被害人與有過
    失者，法院得減輕賠償金額或免除之。揆其目的在謀求加害
    人與被害人間之公平，倘被害人於事故之發生亦有過失時，
    由加害人負全部賠償責任，未免失之過酷，是以賦與法院得
    減輕其賠償金額或免除之職權。而急重症病患身體狀況所致
    之危險因素，雖不得指係與有過失，但該危險因素原存有之
    不利益，應由其自行承擔；況醫學知識有其限制、人體反應
    亦具不確定性，倘被害人身體狀況之危險因素影響損害之發
    生或擴大，若令醫療過失之行為人賠償全部損害而有失公允
    時，理應類推適用上開被害人與有過失之規定，減輕該行為
    人之賠償責任，以維當事人間之公平。又直接被害人於損害
    之發生或擴大與有過失時，依公平原則，間接被害人請求賠
    償時，亦應有民法第217條過失相抵規定之適用（最高法院 
    105年度台上字第136號民事判決意旨可資參照）。是被害人
    之特殊體質或疾病，固非可歸責於被害人。但關於過失相抵
    之適用，重要者非在於被害人是否可歸責，而在於加害人之
    責任是否減輕。若因被害人之原因，使加害人負擔損害賠償
    責任，由於加害人行為之非難可能性或違法性減低，應認為
    加害人得主張類推適用過失相抵原則，減輕其賠償責任。查
    ，魏英哲因系爭交通事故而受有前開傷勢，後經送醫急救，
    仍因心臟性休克而於109年9月30日22時7分許死亡乙情，業
    經本院認定如上，後於刑事案件偵查中，因魏英哲之家屬對
    魏英哲死因有疑而聲請解剖，經檢察官會同法醫進行解剖後
    ，鑑定結果為「車禍傷勢程度輕微，不至於造成死亡，但因
    死者本身罹患潛在之冠狀動脈硬化性心臟病，精神壓力引發
    相對性心肌缺血是一個常見的現象，本案件車禍及致傷即是
    精神壓力，原已受損之心臟無力適應相對性心肌缺血，所以
    觸發了心臟病發作。也即冠狀動脈心臟病與車禍應對死亡原
    因共同負責；綜合以上死亡經過與解剖結果，研判死者之死
    亡機轉為心臟性休克，死亡原因為急性心肌梗塞。因除了本
    身疾病外，還有部分涉及車禍，死亡方式仍為意外」等情，
    有法務部法醫研究所109年11月13日法醫理字第10900074540
    號函及解剖報告書暨鑑定報告書（見臺灣桃園地方檢察署10
    9年度相字卷）在卷可佐，足見系爭交通事故雖與魏英哲死
    亡之間有因果關係存在，然魏英哲本身存在之上開疾病亦是
    死亡結果之共同促成因素，基此，自難認被告應就魏英哲死
    亡之結果負全部之責。是本院揆諸上開說明，認被告抗辯就
    魏英哲上開疾病部分，亦有類推適用過失相抵原則之適用，
    洵屬有據。
　㈤本院考量魏英哲與被告上開各自違反注意義務之情節、迴避
    事故發生之可能性，暨衡酌魏英哲上開身體疾病與死亡結果
    間之關係後，認被告應負25％之過失責任，魏英哲則應負75％
    之與有過失責任。
　㈥按被害人對於第三人負有法定扶養義務者，加害人對於該第
    三人亦應負損害賠償責任；不法侵害他人致死者，被害人之
    父、母、子、女及配偶，雖非財產上之損害，亦得請求賠償
    相當之金額，民法第192 條第2 項、第194 條分別定有明文
    。經查，被告於前開時、地因過失之駕車行為，致魏英哲死
    亡，則被告過失駕車之不法行為與魏英哲死亡之結果間有相
    當因果關係甚明。又原告為魏英哲之母親，有全戶戶籍資料
    查詢結果（見本院桃簡卷第37頁）在卷可稽，是原告主張因
    被告之過失侵權行為而受有損害之事實，堪信為真實。則原
    告自得本於上開法律之規定，請求被告應就魏英哲死亡之結
    果，負侵權行為損害賠償責任。茲就原告得請求賠償之項目
    及金額，論述如下：
　⒈扶養費用部分：
　⑴按直系血親相互間，互負扶養之義務；負扶養義務者有數人
    時，直系血親卑親屬為第一順序扶養義務人；受扶養權利者
    ，以不能維持生活而無謀生能力者為限。前項無謀生能力之
    限制，於直系血親尊親屬，不適用之，民法第1114條第1款
    、第1115條第1項第1款、第1117條分別定有明文。經查，原
    告為魏英哲之母親，於49年11月26日出生，在魏英哲109年9
    月30日死亡時，年滿59歲而尚未屆60歲，然原告請求以年滿
    60歲為計算基礎（見本院附民卷第8頁），並無不利被告之
    處，本院自當尊重原告基於處分權主義所為之選擇。又依10
    8年臺灣地區簡易生命表所示，原告之平均餘命應有26.6年
    ，而原告僅請求23年（見本院附民卷第8頁），亦無不可。
    再依行政院主計處109年度家庭收支調查，臺南市平均每人
    月消費支出為21,019元，則臺南市每年人均生活消費支出為
    252,228元（計算式：21,019×12=252,228）等情，有平均每
    人月消費支出-按區域別分等可資參照。而原告於108年、10
    9及110年間僅有10,000元之其他所得，名下亦僅有2輛超過2
    0年之車輛等情，此有稅務電子閘門財產所得調件明細表（
    見本院個資卷）在卷可參，依上開財產狀況及國民經濟生活
    水準，堪認原告確有不能維持生活之情形，而得受扶養之權
    利。
　⑵又負擔扶養義務而不能維持自己生活者，免除其義務。但受
    扶養權利者為直系血親尊親屬或配偶時，減輕其義務，第11
    18條定有明文。原告雖主張應以上開每人月消費支出21,019
    元作為計算扶養費之基礎（見本院附民卷第8至9頁），然被
    告以原告請求金額過高等語而為爭執，並提出魏英哲之父親
    及子女起訴請求扶養費用之相關文件（見本院桃簡卷83-95
    頁）為憑。查，魏英哲於系爭交通事故發生前係任職在良裕
    工程行，且於109年間之薪資所得為201,600元等情，有稅務
    電子閘門財產所得調件明細表（見本院個資卷），是魏英哲
    生前月薪約為22,400元（計算式：201,600÷9），若以原告
    主張以每月21,019元為計算基礎，則原告在為上開給付後幾
    無任何所得，而無法維持自己生活，揆諸上開規定，自應就
    原告請求之金額予以酌減。本院考量魏英哲生前之工作、薪
    資及財產狀況（見本院桃簡卷第104頁，個資卷），復考量
    魏英哲除原告外，尚有父親（已與原告離異）及兩名子女需
    要扶養，再衡酌原告除魏英哲外，尚有兩名子女及再婚配偶
    （詳如後述）為扶養義務人等情，有原告個人戶籍資料查詢
    結果（見本院個資卷）在卷可參，認原告之請求金額應以每
    月3,000元作為計算基準較為合適。
　⑶再夫妻互負扶養之義務，其負扶養義務之順序與直系血親卑
    親屬同，其受扶養權利之順序與直系血親尊親屬同，民法第
    1116條之1亦定有明文。查，原告雖主張原告之扶養義務人
    除魏英哲外，僅有2名子女等語（見本院附民卷第8頁），惟
    原告前於100年間已與訴外人林忠信再婚，有上開戶籍資料
    在卷為證，揆諸上開規定，原告之扶養義務人除魏英哲及2
    名子女外，應尚有林忠信，原告復未說明何以得排除林忠信
    之事由，是本院除魏英哲外，原告之扶養義務人應尚有3人
    。而原告既請求1次給付扶養費，則上述扶養期間之中間利
    息即應扣除，經依霍夫曼計算法扣除中間利息後，所得請求
    之扶養費應為140,221元（計算式詳如附表二），是原告在1
    40,221元之範圍內，請求被告給付扶養費用，核屬有據，應
    予准許。逾此部分，則屬無由，應予駁回。
　⒉精神慰撫金部分：
　　按慰撫金之多寡，應斟酌雙方之身分、地位、資力與加害之
    程度及其他各種情形核定相當之數額，亦即金額是否相當，
    應依實際加害情形與被害人所受之痛苦及雙方之身分、地位
    、經濟狀況等關係決定之。本院考量原告係魏英哲之母親，
    魏英哲於上開時地因系爭交通事故而死亡，原告驟失至親，
    使天倫之樂難再，其錐心之痛實無可言喻，復審酌兩造於本
    院詢問時自陳之學歷及經歷（見本院桃簡卷第102頁背面）
    ，兼衡兩造之財產狀況（見本院個資卷），再酌以兩造之身
    分、地位、經濟狀況（見本院桃簡卷第102頁背面）與系爭
    事故發生過程、被告之過失情節（見本院桃簡卷第26-34頁
    ）及原告所受損害程度等一切情狀，認原告得請求之精神慰
    撫金應以1,200,000元為適當，逾此範圍之請求，則無理由
    。
　㈦按損害之發生或擴大，被害人與有過失者，法院得減輕賠償
    金額，民法第217 條第1 項定有明文。經查，原告因系爭交
    通事故受有1,340,221元（計算式：140,221＋1,200,000）之
    損害等情，業經本院認定如上，而被告就系爭事故應負250％
    過失責任，原告應承擔75％之與有過失責任已見前述。準此
    ，依過失比例計算，被告應賠償原告之損害金額為335,055
    元（計算式：1,340,221×25％＝335,055，小數點以下四捨五
    入）。
　㈧再保險人依本法規定所為之保險給付，視為被保險人損害賠
    償金額之一部分；被保險人受賠償請求時，得扣除之，強制
    汽車責任保險法第32條定有明文。準此，保險人所給付之保
    險金，可視為被保險人所負損害賠償金額之一部分，受害人
    倘已自保險金獲得滿足，自不得又對被保險人或加害人再為
    請求。經查，受害人因汽車交通事故致死亡者，強制汽車責
    任保險之死亡給付固定為每一人2,000,000元，則為本院職
    務上已知之「強制汽車責任保險給付標準」第6條所明定，
    而本件本件交通事故發生後，原告已受領強制汽車責任險保
    險金500,000元乙情，有金融帳戶存摺內頁影本（見本院桃
    簡卷第106頁）在卷可稽，復為被告所不爭執（見本院桃簡
    卷第81、96頁），是此部分金額應自原告所得請求賠償之金
    額內扣除，經扣除後，原告已無其他可資請求之金額（計算
    式：335,055－500,000）。
四、綜上所述，原告依民法第184 條第1 項前段、第192 條第2
    項及第194 條之規定，請求被告給付2,933,747元，及自起
    訴狀繕本送達翌日起至清償日止，按週年利率5％計算之利息
    ，為無理由，應予駁回。
五、本件事證已臻明確，原告其餘主張、陳述及所提證據，經核
    與判決結果不生影響，爰不逐一論述，併此敘明。
六、訴訟費用負擔之依據：民事訴訟法第78條。
中　　華　　民　　國　　111 　年　　11　　月　　25　　日
                  桃園簡易庭  法  官  顏嘉漢
以上為正本係照原本作成。
如不服本判決，應於送達後20日內，向本院提出上訴狀並表明上
訴理由，如於本判決宣示後送達前提起上訴者，應於判決送達後
20日內補提上訴理由書（須附繕本）。
如委任律師提起上訴者，應一併繳納上訴審裁判費。   
中　　華　　民　　國　　111 　年　　11　　月　　25　　日
                              書記官  楊上毅
附表一：
勘驗之檔案名稱 000000-movie.mp4 154743_OC0.mp4 勘驗內容 於影片時間00：04秒許，肇事車輛自畫面上方往下方行駛而來，且當時肇事車輛在對向車道上，後於影片時間00：08秒許，行經系爭交通事故地點前之交岔路口時，肇事車輛仍在對向車道上，嗣於影片時間00：09秒許，有一輛大卡車之車頭自對向車道駛至上開路口，而被告此時切回順向車道上。 於影片時間00：20秒許，魏英哲出現在畫面上方中，並自畫面左方穿越道路到畫面右方而停在路旁，後於影片時間00：22秒許，肇事車輛出現在畫面中，而從畫面右下往左上行進，嗣於影片時間00：24秒許，肇事車輛見前方對向車道大卡車後，向右切回順向車道，而此時被害人已從畫面右方往左方過馬路。 

附表二：
依霍夫曼式計算法扣除中間利息（首期給付不扣除中間利息）核計其金額為新臺幣140,221元【計算方式為：(36,000×15.00000000)÷4=140,220.56691。其中15.00000000為年別單利5%第23年霍夫曼累計係數。採四捨五入，元以下進位】。